【裁判字號】    88,易,3876
【裁判日期】    890316
【裁判案由】    違反動產擔保交易法
【裁判全文】
臺灣臺中地方法院刑事判決                        八十八年度易字第三八七六號
    公  訴  人  臺灣臺中地方法院檢察署檢察官
    被      告  乙○○
右列被告因違反動產擔保交易法案件，經檢察官聲請簡易判決處刑（八十八年度偵字
第二ＯＯ三八號），本院認為不得以簡易判決處刑，適用通常程序判決如左：
    主  文
乙○○無罪。
    理  由
一、公訴意旨略以：被告乙○○於民國八十八年四月十四日，以動產擔保交易附條件
    買賣之方式，向大和機車出租有限公司（址設臺中縣大里市○○路○段八Ｏ四號
    ，下稱大和公司）購買車號ＶＰＧ－Ｏ五二號輕型機車，為動產擔保交易之債務
    人，雙方約定除頭期款新臺幣（下同）五千元外，餘款四萬四千八百八十元，分
    六期給付，每月一期，每期七千四百八十元，標的物存放地點為臺中市南屯區鎮
    平里鎮平巷三一號，在價金未付清前，標的物所有權仍屬於大和公司所有，被告
    僅得依約占有使用，不得任意遷移或為其他處分，詎被告取得標的物，僅於八十
    八年四月十四日繳付頭期款價金，餘款價金四萬四千八百八十元均拒不繳納，且
    意圖為自己不法之利益，於八十八年五月十四日起，將該機車遷移並逃匿不知去
    向，致大和公司追索無著受有損害，因認被告涉有動產擔保交易法第三十八條之
    罪嫌。
二、公訴意旨認被告乙○○涉有前開罪嫌係以告訴人大和公司代表人甲○○之指述及
    卷附之附條件買賣契約書為其論據。訊據被告堅詞否認有為右揭犯行，辯稱：前
    開機車係伊女兒丙○○要求伊所購買，伊幫丙○○付頭期款，其餘款項由丙○○
    自行付款，嗣因伊至桃園工作，不知丙○○並未依期付款等語。
三、按事實之認定，應憑證據，如未能發現相當證據，或證據不足以證明，自不能以
    推測或擬制之方法，以為裁判基礎；認定不利於被告之事實，須依積極證據，苟
    積極證據不足為不利於被告事實之認定時，即應為有利於被告之認定，更不必有
    何有利之證據。（最高法院四十年度臺上字第八六號、三十年度上字第八一六號
    判例參照）。次按動產擔保交易法第三十八條之罪，必須動產擔保交易之債務人
    ，意圖不法之利益，將標的物遷移、出賣、出質、移轉、抵押或為其他處分，致
    生損害於債權人，方得成立。經查，車號ＶＰＧ－Ｏ五二號輕型機車係被告購買
    予其女兒丙○○使用，由丙○○負責繳納分期款，嗣因丙○○沒有工作，無力繳
    納款項，亦聯絡不到被告，故未依約給付分期款等情，業據證人丙○○證述明確
    ，核與被告供述情節相符，堪信為真實，是被告縱未依約繳納分期款，且將機車
    交由其女兒使用，然被告既非故意拒繳分期款項，復於得知告訴人大和公司業已
    提出告訴後即與告訴人達成和解，付清積欠之分期款項，有和解書乙紙附卷可稽
    ，顯非意圖不法之利益而為前開行為，要難以動產擔保交易法第三十八條之罪相
    繩，此外，復查無其他積極證據足資證明被告有何公訴人所指之行為，核屬不能
    證明被告犯罪，應諭知無罪之判決。
據上論斷，應依刑事訴訟法第四百五十二條、第三百零一條第一項，判決如主文。
中      華      民      國      八十九      年    三    月    十六      日
                                    法  官  陳  得  利
右正本證明與原本無異。
如不服本判決，應於判決送達後十日內，向本院提出上訴狀。
                                    書記官
中      華      民      國      八十九      年    三    月     十六     日


司法院資訊處製作；財團法人民間司法改革基金會備份。
